臺灣高等法院民事裁定
109年度抗字第1294號
 抗  告  人  曹栢瑞    住○○市○○區○○○路0段000巷0弄 0號0樓
                       籍設臺北市○○區○○路0段00巷00號00樓之0
上列抗告人因李昭有與美兆生活事業股份有限公司間履行契約事
件，對於中華民國109年8月26日臺灣臺北地方法院108年度訴字
第4583號科處證人罰鍰之裁定提起抗告，本院裁定如下： 
    主  文
抗告駁回。
抗告費用由抗告人負擔。
    理  由
一、按除法律別有規定外，不問何人於他人之訴訟，有為證人之
    義務。證人受合法之通知，無正當理由而不到場者，法院得
    以裁定處新臺幣（下同）3萬元以下罰鍰，民事訴訟法第302
    條、第303條第1項分別定有明文。所謂正當理由，係指證人
    非因故意或過失而違背其到場義務者而言，須因證人遇天災
    或其他不可避之事故不能到場，或因患病、緊急公務致無法
    準時到場，始得謂有正當理由（最高法院103年度台抗字第4
    02號裁定意旨參照）。
二、抗告意旨略以：原法院通知抗告人於民國109年8月20日上午
    11時30分到場擔任108年度訴字第4583號履行契約事件（下
    稱系爭訴訟）之證人，然該時段正值公司事務繁忙，故抗告
    人於109年7月2日已提出就系爭訴訟所知事務之完整「民事
    證人證狀詞」呈法院審閱，以免延誤庭訊，可見抗告人已善
    盡證人之義務。法院近日又通知抗告人於109年10月29日到
    庭作證，然於上開出庭日未到，原法院即裁定處分，顯有過
    於使用民事訴訟法第303條立法之精神；至原裁定所稱109年
    2月11日上午之庭訊通知，抗告人從未收到等語。爰提起抗
    告，請求廢棄原裁定等語。
三、經查：
  ㈠本件原法院審理李昭有與美兆生活事業股份有限公司間履行
    契約事件，經原法院通知抗告人於109年2月11日上午11時30
    分到庭作證，抗告人未於上開言詞辯論期日到場；原法院認
    有傳訊抗告人作證之必要，再次通知抗告人應於109年8月20
    日上午11時30分到庭作證，經抗告人於109年6月29日收受通
    知，仍未於109年8月20日言詞辯論期日到場，此有送達證書
    、民事報到單在卷可稽（見原法院卷㈠第225、227頁、卷㈡第
    7、9頁）。故原法院因此認定抗告人係無正當理由而不到場
    作證，即非無據。　　
  ㈡抗告人雖辯稱正值公司事務繁忙，其已於109年7月2日向原法院提出民事證人證詞狀，可見善盡證人之義務等語，並有民事證人證詞狀可參（見原法院卷㈠第251頁）。然僅有依民事訴訟法第305條第3項規定，經兩造同意者，證人始得於法院外以書狀為陳述，抗告人既無證據證明有經兩造同意，逕以書面陳述，於法未合，且無從免除其應到庭作證之義務。再參以抗告人係於109年6月29日收受原法院上開通知於109年8月20日言詞辯論期日開庭之通知書，距其應到場作證期日相隔1個月餘，難謂無足夠時間調整公司事務或委請他人辦理之餘地，況其未於109年8月20日前檢附具體事證，具狀經原法院承辦法官准許其請假即未到庭，僅於提起抗告時辯稱上開期日其未到場係因公司事務繁忙云云，難認抗告人有正當理由不到場。
  ㈢又抗告人另稱未收到109年2月11日上午言詞辯論期日之庭訊
    通知云云。惟按送達不能依前二條規定為之者，得將文書寄
    存送達地之自治或警察機關，並作送達通知書兩份，一份黏
    貼於應受送達人住居所、事務所、營業所或其就業處所門首
    ，另一份置於該送達處所信箱或其他適當位置，以為送達。
    寄存送達，自寄存之日起，經10日發生效力，民事訴訟法第
    138條第1項、第2項亦定有明文。查原法院109年2月11日上
    午11時30分之言詞辯論期日通知書，於108年12月17日寄存
    送達至抗告人位在臺北市松山區民生東路5段該址，因未獲
    會晤本人亦無受領文書之同居人或受僱人，郵務人員即作送
    達通知書兩份黏貼於抗告人送達處所門首及置放信箱，並將
    應送達之文書寄存臺北市政府警察局松山分局三民派出所，
    經抗告人之母於108年12月20日至前開派出所領取等情，有
    送達證書、臺北市政府警察局松山分局三民派出所寄存司法
    文書登記具領登記本影本（見原法院卷㈠第225頁、本院卷第
    15頁）及個人戶籍資料查詢結果表（另置限閱覽卷）在卷可
    參，已生合法送達之效力，故抗告人執此主張，自無足採。
  ㈣至抗告人稱原法院通知其再於109年10月29日到庭作證，現出
    庭期日未到即為處分，顯有過於使用民事訴訟法第303條立
    法精神云云。然原裁定係就抗告人受合法通知而無正當理由
    ，未於109年2月11日及同年8月20日言詞辯論期日到場作證
    為由，科處罰鍰，並非就抗告人對尚未屆至之109年10月29
    日言詞辯論期日作證義務予以裁處罰鍰，抗告人此部分所辯
    稱，顯有所誤。
四、綜上，抗告人經合法通知，未於109年2月11日及同年8月20
    日到庭，亦無舉證證明有何正當事由，則其無正當理由不到
    場，原法院依據上開規定，裁定處抗告人罰鍰5,000元，於
    法即無不合。抗告意旨指摘原裁定不當，求為廢棄，非有理
    由，應予駁回。　　
五、據上論結，本件抗告為無理由，爰裁定如主文。 
中　　華　　民　　國　　109 　年　　10　　月　　12　　日
                  民事第十七庭  
                      審判長法  官  黃雯惠
                            法  官  華奕超
                            法  官  林佑珊
正本係照原本作成。
本裁定除以適用法規顯有錯誤為理由外，不得再抗告。如提起再
抗告，應於收受送達後10日內委任律師為代理人向本院提出再抗
告狀。並繳納再抗告費新臺幣１千元。
中　　華　　民　　國　　109 　年　　10　　月　　13　　日

  　　　　　　　　　　　　　書記官　戴伯勳